臺灣臺東地方法院民事裁定　　　　　　 100年度監宣字第10號
聲　請　人　陽莉菁
相　對　人　林東山
關　係　人　林信榮
上列聲請人聲請對相對人為監護宣告事件，本院裁定如下：
    主  文
宣告林東山（男，民國○○○年○月○○○日生，身分證統一編
號：Ｚ000000000號）為受監護宣告之人。
選定陽莉菁（女，民國○○○年○月○○○日生，身分證統一編
號：Ｚ000000000號）為受監護宣告之人之監護人。
指定林信榮（男，民國○○年○○月○日生，身分證統一編號：
Ｚ000000000號）為會同開具財產清冊之人。
聲請程序費用新臺幣壹仟元由受監護宣告之人林東山負擔。
    理  由
一、聲請意旨略以：聲請人陽莉菁之夫即相對人林東山，平日因
    高血壓控制不佳、酒精性肝炎及胃炎等病症，長期於桃園敏
    盛醫院就醫，民國99年8 月間返回臺東縣成功鎮探親，因突
    發高血壓性心臟病、腦血栓症合併腦梗塞而昏倒，送至馬偕
    紀念醫院臺東分院（以下簡稱馬偕醫院）緊急診治，其間雖
    曾一度清醒與家人互動，隨即再次陷入昏迷，目前則呈現意
    識不清，對外界刺激無反應，日常生活無法自理，需人完全
    照護，已達心神喪失致不能處理自己事務之程度，為此依民
    事訴訟法第597 條之規定，聲請准予裁定宣告相對人為受監
    護之人，並選定聲請人為其監護人等語。
二、按對於因精神障礙或其他心智缺陷，致不能為意思表示或受
    意思表示，或不能辨識其意思表示之效果者，法院得因本人
    、配偶、四親等內之親屬、最近一年有同居事實之其他親屬
    、檢察官、主管機關或社會福利機構之聲請，為監護之宣告
    ，民法第14條第1項定有明文。經查：
  (一)聲請人陽莉菁為相對人林東山之妻，業據提出戶籍謄本在卷
    足憑；又相對人因上開疾病，已達致不能為意思表示或受意
    思表示之程度乙情，亦據聲請人提出馬偕醫院診斷證明書乙
    紙為證。
  (二)再本院於100年3月4 日至相對人所在地之豐禾養護中心，於
    鑑定人楊國明醫師前，就相對人之姓名、年籍等事項訊問相
    對人，然相對人均無回應，鑑定人則稱：相對人對外界刺激
    完全無反應，應為心神喪失狀態等語，有本院鑑定筆錄乙份
    在卷可參。又本件經鑑定人鑑定結果認為：相對人平日因高
    血壓控制不佳、酒精性肝炎及胃炎等病症，於桃園敏盛醫院
    就醫，99年8 月間返回臺東縣成功鎮探親，突然昏倒送至馬
    偕醫院發現顱內出血，歷經多次開刀，固曾睜開眼睛和家人
    反應互動，嗣因腦水腫再度陷入昏迷，現則係意識不清，對
    外界刺激無反應，長期臥床至今，認知功能完全退化，並使
    用鼻胃管、氣切管以維持生命徵候，且無自我照顧能力，呈
    現極重度智能障礙，經診斷為顱內出血引發之器質性精神病
    合併四肢重癱，目前無自主及判斷能力，需人完全照護，應
    屬於司法精神醫學之心神喪失狀態，建議同意其監護宣告等
    語，有楊國明身心科診所100年3月4日東診精字第100000304
    1號函所附精神鑑定報告書1份在卷可稽（參見本院卷第23至
    25頁）。綜上，本院認相對人因精神障礙或其他心智缺陷，
    已達致不能為意思表示或受意思表示之程度，按諸首揭規定
    ，本件聲請應予准許，爰對相對人為監護之宣告。
三、次按受監護宣告之人應置監護人。法院為監護之宣告時，應
    依職權就配偶、四親等內之親屬、最近一年有同居事實之其
    他親屬、主管機關、社會福利機構或其他適當之人選定一人
    或數人為監護人，並同時指定會同開具財產清冊之人。法院
    為前項選定及指定前，得命主管機關或社會福利機構進行訪
    視，提出調查報告及建議。監護之聲請人或利害關係人亦得
    提出相關資料或證據，供法院斟酌。法院選定監護人時，應
    依受監護宣告之人之最佳利益，優先考量受監護宣告之人之
    意見，審酌一切情狀，並注意下列事項：(一)受監護宣告之人
    之身心狀態與生活及財產狀況；(二)受監護宣告之人與其配偶
    、子女或其他共同生活之人間之情感狀況；(三)監護人之職業
    、經歷、意見及其與受監護宣告之人之利害關係；(四)法人為
    監護人時，其事業之種類與內容，法人及其代表人與受監護
    宣告之人之利害關係。民法第1110條、第1111條、第1111條
    之1 分別定有明文。再按監護宣告之裁定，應同時選定監護
    人及指定會同開具財產清冊之人，並附理由，民事訴訟法第
    604條第1項亦著有明文。經查：聲請人為相對人之妻，於本
    院訊問時表明相對人其他親屬均同意由其擔任監護人，有本
    院100年3月4 日鑑定筆錄在卷可稽。又經本院函請臺東縣政
    府社會處進行訪視，據覆略以：相對人於99年8 月間因病入
    住馬偕醫院，同年11月鑑定為極重度植物人，近日因房屋過
    戶予相對人之弟林信榮辦理分割等事需印鑑證明，始提出本
    件聲請；兩造原在桃園縣地磚工廠工作，住於每月租金新臺
    幣（下同）四千元之宿舍，而相對人現於臺東市豐禾老人養
    護中心接受照顧，聲請人則在成功打零工賺取每日一千至一
    千二百元之工資，又相對人住於該養護機構後，聲請人乃最
    常前往探視之人，並支付相對人每月二萬五千至二萬六千元
    之養護費用，聲請人經濟負擔頗重，經社工告以得持身心障
    礙手冊至成功鎮公所辦理相對人之生活補助。經評估，由聲
    請人擔任監護人似無明顯不當之處，建請本院參酌其他監護
    人選之意見及客觀條件而為裁定等語，有臺東縣政府100年3
    月14日府社福字第1003010894號函所附訪視建議報告乙份在
    卷可稽（參見本院卷第26至29頁）。本院參酌上情，認由聲
    請人任監護人，最能符合相對人即受監護宣告之人之最佳利
    益，爰選定聲請人陽莉菁為監護人；另關係人即相對人之弟
    林信榮亦表明同意擔任會同開具財產清冊之人，有本院100
    年3月24日調查筆錄1份在卷可考，爰指定林信榮為會同開具
    財產清冊之人。
四、末按民法第1113條準用同法第1099條、第1109條之規定，監
    護開始時，監護人對於受監護人之財產，應依規定會同法院
    指定會同開具財產清冊之人，於二個月內開具財產清冊，並
    陳報法院；監護人於執行監護職務時，因故意或過失，致生
    損害於受監護人者，應負賠償之責。準此，監護人陽莉菁於
    本裁定確定後，應會同如主文第三項所示之受指定人林信榮
    ，於二個月內開具財產清冊，並陳報法院，併此敘明。
五、依民事訴訟法第608條第1項，非訟事件法第24條第1項，裁
    定如主文所示。
中    華    民    國    100   年    3     月    28    日
                  家事法庭法  官  康文毅
以上正本係照原本作成。
如不服本裁定關於選定監護人及指定會同開具財產清冊之人等部
分，應於送達後10日內向本院提出抗告狀，並繳納抗告費新臺幣
1,000元；其餘關於宣告監護之部分，不得抗告。
中    華    民    國    100   年    3     月    28    日
                          書記官  高美枝